【裁判字號】    90,訴,915
【裁判日期】    900727
【裁判案由】    槍砲彈藥刀械管制
【裁判全文】
臺灣板橋地方法院刑事判決                            九十年度訴字第九一五號
    公  訴  人  臺灣板橋地方法院檢察署檢察官
    被      告  甲○○
    選任辯護人  彭國能
右列被告因違反槍砲彈藥刀械管制條例案件，經檢察官提起公訴（九十年度偵字第六
四二二號)，本院判決如左：
    主  文
甲○○未經許可，製造子彈，處有期徒刑壹年貳月，併科罰金新臺幣壹拾萬元，罰金
部分如易服勞役，以銀元佰元即新臺幣玖佰元折算壹日；緩刑參年。
扣案之子彈參顆、電鑽壹組、鑽頭壹組、切割器壹個均沒收。
    事  實
一、甲○○明知未經中央主管機關許可，不得製造具有殺傷力之子彈，竟基於製造子
    彈之犯意，於民國九十年三月十日，在台北縣三重市「湯臣廣場」內之不詳名稱
    之模型店，向姓名、年籍均不詳之人士，購得玩具子彈十六顆後，即於九十年三
    月中旬，在台北縣三重市○○街一九六號二樓住處內，以前後三、四日之時間，
    持續將木板鑽成彈頭之形狀，以銲錫溶於彈頭形狀之凹槽內，製成彈頭，再將其
    所購入玩具子彈前端切除，以電鑽將子彈之空間鑽大，將火藥填於子彈內，復將
    製成之彈頭與填有火藥之子彈接合，而製造具有殺傷力之子彈三顆。嗣於九十年
    三月二十三日二十二時許，經警在台北縣三重市○○街六四號前查獲黃國鈞，並
    自其受甲○○之託保管但不知內置有前揭子彈三顆之背包內查扣得具殺傷力之子
    彈三顆後，循線於同日二十二時三十分許，至台北縣三重市○○街一九六號二樓
    查獲甲○○，並扣得其所有供本件犯罪所用之電鑽一組、鑽頭一組、切割器一個
    。
二、案經台北縣警察局三重分局報請台灣板橋地方法院檢察署檢察官偵查起訴。
    理  由
一、右揭事實，業據被告甲○○供承不諱，並有子彈三顆、電鑽一組、鑽頭一組、切
    割器一個扣案可資佐證；又扣案之子彈三顆，經送內政部警政署刑事警察局鑑驗
    結果，送驗子彈三顆，認均係由玩具子彈改造而成，具直徑約７‧５ｍｍ金屬彈
    頭，經採樣一顆試射，可擊發，認具殺傷力，亦有該局九十年三月三十日刑鑑字
    第四三一六二號鑑驗通知書一紙在卷可參，是前開三顆子彈均具有殺傷力，要無
    疑義。本件事證明確，被告犯行，應堪認定。
二、核被告甲○○所為，係犯槍砲彈藥刀械管制條例第十二條第一項之製造子彈罪。
    又被告持有子彈之低度行為，應為製造子彈之高度行為所吸收，不另論罪。爰審
    酌被告之素行，係因一時好奇始觸犯本件犯行，所生之危害尚小，及其犯後態度
    尚稱良好等一切情狀，量處如主文所示之刑，並就罰金部分諭知易服勞役之折算
    標準，以示懲儆。末查被告前未曾受有期徒刑以上刑之宣告，有台灣高等法院檢
    察署刑案紀錄簡覆表一份在卷可按，其因一時好奇致罹本次犯行，犯後已深知悔
    悟，被告經此偵審教訓，當知警惕，應無再犯之虞，本院認對其所宣告之刑以暫
    不執行為適當，爰宣告緩刑三年，以勵自新。
三、扣案之具有殺傷力之子彈三顆，係違禁物，依刑法第三十八條第一項第一款之規
    定，宣告沒收；扣案之電鑽一組、鑽頭一組、切割器一個均係被告所有供本件犯
    罪所用之物，已據被告供明在卷，爰依同法條第一項第二款之規定，亦併予宣告
    沒收。至手槍圖解、克拉克手槍圖解各一本，係解說手槍構造之用，非屬供本件
    犯罪所用之物，故未併予宣告沒收，附此敘明。
四、末按槍砲彈藥刀械管制條例第十九條第一項固規定：「犯第七條、第八條、第十
    條、第十一條、第十二條第一項至第三項、第十三條第一項至第三項之罪，經判
    處有期徒刑者，應於刑之執行完畢或赦免後，令入勞動場所，強制工作，其期間
    為三年」。惟司法院大法官會議基於憲法第八條規定之精神，作成釋字第四七一
    號解釋：「按人民身體之自由應予保障，憲法第八條設有明文。限制人身自由之
    法律，其內容須符合憲法第二十三條所定要件。保安處分係對受處分人將來之危
    險性所為拘束其身體、自由等之處置，以達教化與治療之目的，為刑罰之補充制
    度。本諸法治國家保障人權之原理及刑法之保護作用，其法律規定之內容，應受
    比例原則之規範，使保安處分之宣告，與行為人所為行為之嚴重性、行為人所表
    現之危險性，及對於行為人未來行為之期待性相當。槍砲彈藥刀械管制條例第十
    九條第一項規定，不問對行為人有無預防矯治其社會危險性之必要，一律宣付強
    制工作三年，限制其中不具社會危險性之受處分人之身體、自由部分，其所採措
    施與所欲達成預防矯治之目的及所需程度，不合憲法第二十三條所定之比例原則
    。犯上開條例第十九條所定之罪，不問對行為人有無預防矯治其社會危險性之必
    要，一律宣付強制工作三年之部分，與本解釋意旨不符，應自本解釋公布之日起
    不予適用。犯該條例第十九條第一項所列舉之罪，依個案情節符合比例原則部分
    ，固應適用該條例宣告保安處分；至不符合部分而應宣告保安處分者，則仍由法
    院斟酌刑法第九十條第一項規定之要件，依職權為之，於此，自無刑法第二條第
    二項之適用，亦即仍有從新從輕原則之適用。」。根據釋字第四七一號解釋之意
    旨，對於犯槍砲彈藥刀械管制條例第十九條第一項所列舉之罪者，是否宣告保安
    處分及適用何法條宣告保安處分，應依個案情節、犯罪人之危險性及保安處分之
    目的，具體決定之。查本案被告在此之前未有犯罪科刑紀錄，僅涉有一施用毒品
    案件，經交付觀察勒戒後，認無繼續施用傾向，有台灣高等法院檢察署刑案紀錄
    簡覆表一份、法務部在監在押資料表等在卷可考，被告本案係第一次觸犯槍砲彈
    藥刀械管制條例之犯罪，所改造之具有殺傷力之子彈僅三顆，且改造之後，被告
    復未持以犯其他犯罪，依被告本案犯情及素行，認其應無必須以保安處分加以矯
    治之社會危險性，處以本案宣告之一年二月有期徒刑，應屬相當。本於上引解釋
    文之意旨，本院認對被告無宣告強制工作保安處分之必要，附此敘明。
據上論斷，應依刑事訴訟法第二百九十九條第一項前段，槍砲彈藥刀械管制條例第十
二條第四項，刑法第十一條前段、第四十二條第二項、第三十八條第一項第一款、第
二款、第七十四條第一款，罰金罰鍰提高標準條例第二條，現行法規所定貨幣單位折
算新臺幣條例第二條，判決如主文。
本案經檢察官楊仲農到庭執行職務。
中      華      民      國      九十    年      七      月    二十七    日
                                    臺灣板橋地方法院刑事第四庭
                                        法  官  高  明  德
右正本證明與原本無異。
如不服本判決，應於判決送達後十日內向本院提出上訴狀
                                        書記官  高  玉  彬
中      華      民      國      九十    年      七      月    二十七    日
附錄本案論罪科刑法條全文：
槍砲彈藥刀械管制條例第十二條：
未經許可，製造、販賣或運輸子彈者，處一年以上七年以下有期徒刑，併科新臺幣五
百萬元以下罰金。
未經許可，轉讓、出租或出借子彈者，處六月以上五年以下有期徒刑，併科新臺幣三
百萬元以下罰金。
意圖供自己或他人犯罪之用，而犯前二項之罪者，處三年以上十年以下有期徒刑，併
科新臺幣七百萬元以下罰金。
未經許可，持有、寄藏或意圖販賣而陳列子彈者，處五年以下有期徒刑，併科新臺幣
三百萬元以下罰金。


司法院資訊處製作；財團法人民間司法改革基金會備份。
